【裁判字號】    96,訴,438
【裁判日期】    970626
【裁判案由】    殺人未遂等
【裁判全文】
臺灣雲林地方法院刑事判決               96年度訴字第438號
公  訴  人  臺灣雲林地方法院檢察署檢察官
被      告  丁○○
                    現於台灣雲林看守所羈押中
指定辯護人  張智學律師
被      告  丙○○
                    現於台灣雲林看守所羈押中
選任辯護人  許哲嘉律師
被      告  甲○○
選任辯護人  李建忠律師
前列二人共同
選任辯護人  劉志卿律師
上列被告因殺人未遂等案件，經檢察官提起公訴（96年度偵字第
2266號、第2771號），本院判決如下：
    主  文
丙○○共同未經許可，持有制式手槍，處有期徒刑伍年貳月，併
科罰金新台幣拾萬元，罰金如易服勞役，以新台幣壹仟元折算壹
日，扣案之制式手槍壹枝（含彈匣壹個，槍號R59039，槍枝管制
編號0000000000號）沒收；又共同殺人未遂，處有期徒刑捌年，
褫奪公權肆年，扣案之制式手槍壹枝（含彈匣壹個，槍號R59039
，槍枝管制編號0000000000號）沒收。應執行有期徒刑拾貳年陸
月，併科罰金新台幣拾萬元，罰金如易服勞役，以新台幣壹仟元
折算壹日，褫奪公權肆年，扣案之制式手槍壹枝（含彈匣壹個，
槍號R59039，槍枝管制編號0000000000號）沒收。
丁○○共同未經許可，持有制式手槍，處有期徒刑伍年貳月，併
科罰金新台幣拾萬元，罰金如易服勞役，以新台幣壹仟元折算壹
日，扣案之制式手槍壹枝（含彈匣壹個，槍號R59039，槍枝管制
編號0000000000號）沒收；又共同殺人未遂，處有期徒刑柒年陸
月，褫奪公權年陸月，扣案之制式手槍壹枝（含彈匣壹個，槍
號R59039，槍枝管制編號0000000000號）沒收。應執行有期徒刑
拾貳年，併科罰金新台幣拾萬元，罰金如易服勞役，以新台幣壹
仟元折算壹日，褫奪公權年陸月，扣案之制式手槍壹枝（含彈
匣壹個，槍號R59039，槍枝管制編號0000000000號）沒收。
丁○○其餘被訴部分無罪。
甲○○無罪。
    事  實
一、乙○○（通緝中，由本院另行審結）、丙○○（綽號「東東
    」、「東仔」）、丁○○（綽號「小隻」）彼此熟識，互為
    友人。乙○○、丙○○、丁○○均明知具有殺傷力之制式手
    槍、制式子彈係屬管制物品，非經主管機關許可，不得持有
    ，乙○○竟基於未經許可，持有制式手槍、制式子彈之犯意
    ，先於不詳時、地，取得具有殺傷力之德國MAUSER廠製造之
    94DA型口徑9mm 制式半自動手槍（含彈匣1 個，槍號R59039
    ，槍枝管制編號0000000000號，以下簡稱94DA型制式手槍）
    、比利時HSARMS公司製造之HS2000型口徑9mm 制式半自動手
    槍（未扣案，以下簡稱HS2000手槍）各1 枝、口徑9m m制式
    子彈（以下簡稱制式子彈）16顆，而未經許可持有上述手槍
    、子彈。
二、乙○○並於96年2 月20日晚間8 時45分許，將上開94DA型制
    式手槍及制式子彈8 顆交付與丙○○，丙○○即與乙○○共
    同基於未經許可，持有制式手槍、制式子彈之犯意，持有上
    開槍、彈。嗣於96年2 月20日晚間9 時許，丙○○及丁○○
    同車前往卯○○（綽號「欽鍵」）位在雲林縣虎尾鎮住處，
    途中丙○○為避免隨身攜帶之上開94DA型制式手槍、制式子
    彈外露曝光，乃在行經虎尾鎮○○路之「麥當勞」附近時，
    將該制式手槍及安裝於彈匣內之制式子彈8 顆一併交付身著
    外套之丁○○，由丁○○持有藏放腰際並以外套將之遮蔽。
    。迨丙○○、丁○○至卯○○住處約半小時後，丁○○因賭
    博糾紛，曾當眾出示該94DA型制式手槍（詳後述犯罪事實三
    ）。嗣於同日晚間11、12時許，丙○○、丁○○離開卯○○
    住處後，丁○○隨即將上開直接持有中之槍、彈交予丙○○
    持有，並仍與丙○○、乙○○基於共同犯意聯絡，繼續持有
    該槍枝及子彈。
三、緣乙○○與戊○○宿有嫌隙，雙方曾於93年6 月13日因故發
    生衝突，戊○○遂於同日晚間10時16分許，進入虎尾鎮○○
    路153 號4 樓之「來來撞球場」內，持槍朝坐在吧檯旁椅子
    上之乙○○射擊1 槍，擊中乙○○右上手臂（戊○○所犯槍
    砲彈藥刀械管制條例部分，業經臺灣高等法院臺南分院以94
    年度上訴字第917 號判處有期徒刑1 年6 月確定），雙方自
    此更勢同水火。另丁○○與戊○○，於96年2 月20日晚間，
    同在卯○○住處，以天九牌賭博財物，席間戊○○大贏，在
    場之其他賭客向戊○○商借款項續賭，戊○○均大方出借，
    唯獨對丁○○借款之央求，予以拒絕，嗣丁○○要求改以麻
    將為賭具，戊○○復予否決，乃引起丁○○不快，當場將丙○○交伊持有之94DA型制式手槍置放在賭桌上以表達不滿，
    戊○○見狀即倖倖然離去。乙○○、丁○○基於與戊○○有
    上述恩怨，遂於96年2 月20日晚間至22日凌晨之間某日，在
    不詳地點，邀集丙○○共同基於殺人之犯意聯絡，謀議由丁○○負責掌握、通報戊○○之行蹤，丙○○則持上開與乙○○、丁○○共同持有之94DA型制式手槍及制式子彈8 顆，埋
    伏暗處伺機狙殺戊○○，行兇後，再由乙○○負責丟棄作案
    槍枝，湮滅證據等。謀議既定，丙○○及丁○○於96年2 月
    22 日 凌晨，知悉戊○○在虎尾鎮埒內9-7 號（起訴書誤載
    為：埒內2-2 號）之賭場（以下均簡稱埒內9-7 號賭場）內
    賭博，乃由丁○○（起訴書誤載為：丙○○）駕駛所有車牌
    號碼5757-KX 號自用小客車，搭載丙○○一同前往該賭場，
    而後由丁○○隻身進入埒內9-7 號賭場內，丙○○則在該賭
    場附近之埒內2-2 號前空地停車場內埋伏等候。丁○○於進
    入該賭場確認戊○○確實在該賭場內，即藉故離開該賭場至
    該賭場通往埒內2- 2號前空地停車場之巷口等候，並以伊使
    用之門號00000000 00 號、0000000000號行動電話與丙○○
    使用之門號00000000 00 號行動電話聯繫，密集通報戊○○
    是否已離開埒內9-7 號賭場、離開該賭場後是否有朝埒內
    2-2 號前空地停車場方向行進等行兇事宜。迨至同日凌晨3
    時35分許，戊○○賭博結束，偕同辛○○、己○○步出埒內
    9-7 號賭場，前往該賭場外之埒內2-2 號前空地停車場途中
    即遇在巷口等候之丁○○，戊○○並試探性詢問丁○○是否
    要一同離開，為丁○○所回拒。於戊○○、辛○○、己○○
    到達上開空地停車場，並乘坐上車欲駕車離去之際，已埋伏
    在該停車場暗處之丙○○見狀，雖預見槍擊駕駛車輛之戊○○，可能一併殺害辛○○、己○○，然為達成狙殺戊○○目
    的，竟對辛○○、己○○2 人亦萌生殺人之未必故意，旋趁
    戊○○駕駛車牌號碼3426 -NX號自用小客車搭載辛○○、己○○，甫完成倒車，換檔欲前駛離開該停車場之際，自該停
    車場暗處衝出，一邊朝戊○○所駕駛之車輛行進，一邊持該
    94DA型制式手槍向戊○○所駕之車輛左側射擊制式子彈8 顆
    ，分別命中該車輛之左側車門（駕駛座）3 處、左後玻璃1
    處、左前輪鋼圈1 處、駕駛座頭枕套2 處（毀損部分，未據
    告訴），其中1 顆子彈則貫穿駕駛座枕頭套後，復擊中戊○○左側肩背部，致戊○○受有背部表淺損傷之槍傷，戊○○
    於遭受槍擊同時即加速駕車離去，且未傷及致命部位而未死
    亡。現場則遺留有彈殼8 顆，戊○○所駕車輛駕駛座車門置
    物處並遺留有已撞擊變形之口徑9mm 銅包衣彈頭1 顆。戊○○於逃離現場後，立即駕車於同日凌晨3 時45分到達財團法
    人天主教若瑟醫院（以下簡稱若瑟醫院）就醫，於急診時在
    戊○○衣服上發現彈頭1 顆（起訴書誤載：並自戊○○左側
    肩背部取出彈頭1 顆）。嗣經警接獲若瑟醫院通報，始循線
    查悉上情，並在上述停車場尋獲扣得彈殼8 顆及在戊○○所
    駕車輛駕駛座車門置物處扣得已撞擊變形之口徑9mm 銅包衣
    彈頭1 顆。另丙○○於行兇後，為避人耳目，乃不與丁○○
    共同駕駛5757-KX 號自用小客車離去，一人徒步至埒內9-7
    號賭場附近約300 至500 公尺暗處之埒內25之1 號救護車營
    業站（由賭場至該處，若由大路行進約500 公尺，若由小路
    行進約300 公尺），再以其使用之上述行動電話，撥打予不
    知情之黃一（另經檢察官為不起訴之處分）所使用之0000
    000000號行動電話，央請黃一駕車前來載其離去，迨至96
    年2 月22日凌晨4 時許，丙○○始搭乘黃一駕駛之車牌號
    碼2901-JC 號自用小客車逃離現場至雲林縣土庫鎮，復於當
    日自行搭車北上至臺北縣新莊市○○路360-7 號2 樓租住處
    藏匿；丁○○亦於同日，自行北上至臺北縣新莊市○○路
    621 號2 樓租住處藏匿。其後，於不詳時、地，丙○○將該
    把94DA型制式手槍交還乙○○，乙○○則將之丟棄在國道1
    號高速公路北上30.3公里處之指示標誌下方。員警復依乙○○於電話中供稱之地點，於96年4 月28日上午6 時50分許，
    前往上述棄槍地點，尋獲該94DA型制式手槍。
四、嗣經警循線追查，於96年4 月26日凌晨2 時許，在臺北縣新
    莊市○○路360-7 號2 樓將丙○○拘提到案；於96年5 月17
    日晚間9 時20分許，在臺北縣新莊市○○路621 號2 樓將丁○○拘提到案。
五、案經雲林縣警察局虎尾分局報告臺灣雲林地方法院檢察署檢
    察官偵查後提起公訴。
    理  由
壹、有罪部分
一、程序事項（證據能力之認定）
    (一)按被告以外之人於檢察事務官、司法警察官或司法警察調
      查中所為陳述，與審判中不符時，其先前之陳述具有較可
      信之特別情況，且為證明犯罪事實存否所必要者，得為證
      據，刑事訴訟法第159 條之2 定有明文。查被告丙○○、
      丁○○及其等之辯護人，爭執證人戊○○、辛○○、己○○等人之警詢筆錄之證據能力，而證人戊○○、辛○○、
      己○○於本院審理到庭作證之證述內容與其等在警詢時之
      證述大致相符，故證人戊○○、辛○○、己○○等於警詢
      時之陳述自不符合前揭規定所定例外有證據能力之要件，
      應無證據能力。
    (二)被告以外之人於審判外之陳述雖不符刑事訴訟法第159 條
      之1 至之4 等4 條之規定，而經當事人於審判程序同意作
      為證據，法院審酌該言詞陳述或書面陳述作成時之情況，
      認為適當者，亦得為證據，刑事訴訟法第159 條之5 第1
      項定有明文。其立法意旨在於傳聞證據未經當事人之反對
      詰問予以核實，原則上先予排除。惟若當事人已放棄反對
      詰問權，於審判程序中表明同意該等傳聞證據可作為證據
      ，基於尊重當事人對傳聞證據之處分權，及證據資料愈豐
      富，愈有助於真實發見之理念，且強化言詞辯論主義，使
      訴訟程序得以順暢進行，上開傳聞證據亦均具有證據能力
      。經查，被告丙○○及丁○○、其等之辯護人及檢察官就
      本院所引用卷內其餘被告以外之人於審判外之陳述，於審
      判程序均同意作為證據，且本院審酌前開證據資料作成時
      之情況，均無不法之情事，且與待證事實具有關聯性，認
      為適宜作為本案之證據，故均有證據能力。
二、實體部分
    (一)訊據被告丙○○、丁○○固坦承：(1)其等與同案被告乙○○彼此熟識，互為友人。(2)96年2 月20日晚間9 時許，被
      告丙○○及丁○○同車前往卯○○位在雲林縣虎尾鎮住處
      ，途中丙○○將手槍（含彈匣內子彈）1 支交付身著外套
      之丁○○。(3)被告丁○○於96年2 月20日晚間在證人卯○○住處曾當眾出示槍枝1 支。(4)同案被告乙○○與戊○○
      有犯罪事實三所載之恩怨。(5)被告丁○○於96年2 月22日
      凌晨，有至虎尾鎮埒內9-7 號賭場找被害人戊○○，而當
      時被害人戊○○亦在該賭場內。(6)被告丙○○於96年2 月
      22日凌晨有與被告丁○○一起到埒內9-7 號賭場。(7)被告
      丙○○於96年2 月22 日 凌晨有以行動電話0000000000號
      與被告丁○○之0000000000號及0000000000號通聯。(8)被
      告丙○○於96年2 月22日凌晨戊○○遭槍擊後，有撥打電
      話予黃一，請黃一駕駛計程車前來搭載，由案發現場
      附近約300 至500 公尺之埒內25-1號巷道內，離開該處至
      雲林縣土庫鎮。(9)被告丙○○於96年2 月22日當日自行搭
      車北上至臺北縣新莊市○○路360-7 號2 樓租住處居住（
      均見本院準備程序筆錄）。惟均矢口否認有為上開被訴犯
      行。被告丁○○辯稱：伊沒有看過扣案之94DA型制式手槍
      ，所以96年2 月20日晚間9 時許被告丙○○交付與伊，及
      伊於同日晚間在卯○○家中出示之手槍並非扣案的94DA
      型制式手槍，且伊於同日晚間在卯○○家並未因賭博而對
      被害人戊○○心生不快，會出示手槍並非要向被害人戊○○表達不滿。又伊並未與乙○○、丙○○共同謀議槍殺被
      害人戊○○，於96年2 月22日凌晨伊至埒內9-7 號賭場是
      要幫韓政達討債，當日被告丙○○雖然有與伊一同前往該
      賭場，但是當伊等到該賭場附近埒內2-2 號空地前停車場
      之際，被告丙○○才知道伊係要向被害人戊○○討債，被
      告丙○○即表示要先行離去，於是伊即先載被告丙○○離
      開，自己再回去埒內9-7 號賭場，伊雖於當日被害人戊○○遭槍擊前有多次電話通聯，但不是要聯絡槍殺戊○○事
      宜，且大部分通聯電話均未接通云云。另被告丙○○辯稱
      ：其於96年2 月22日凌晨雖然有與被告丁○○一同前往埒
      內9-7 號賭場，但是當其到該賭場附近之埒內2-2 號空地
      前停車場時，才知悉被告丁○○係要向被害人戊○○討債
      ，其即表示要先行離去，於是被告丁○○就先載其離開該
      處，其並未躲藏在該賭場外附近埒內2-2 號前方空地停車
      場槍擊戊○○、辛○○、己○○。其於同日凌晨再行騎機
      車前往埒內9-7 號賭場是要向被告丁○○取回放在丁○○
      車上的外套，但在尚未回到埒內9-7 號賭場時，即接獲王
      宏偉告知被害人戊○○遭槍擊，而且其又看到被告丁○○
      的車子在該賭場附近繞來繞去，其懷疑被告丁○○已經為
      被害人戊○○挾持，欲對其不利，所以才在埒內9-7 賭場
      附近的趙雲將軍廟後方巷子裡打電話請黃一來載其離去
      云云。
    (二)辯護人許哲嘉為被告丙○○辯護意旨略以：(1)本件扣案之
      94DA型制式手槍不是同案被告乙○○於96年2 月20日晚間
      交付與被告丙○○，被告丙○○再交由被告丁○○寄藏的
      槍枝，而被告丙○○當日持有之槍枝並未扣案，所以無從
      證明是否有殺傷力，故不能證明被告丙○○有未經許可持
      有制式手槍罪，及於96年2 月22日凌晨持該槍枝殺害被害
      人戊○○未遂。(2)縱然被告乙○○、丁○○與被害人戊○○有仇恨，但是被告丙○○跟被害人戊○○並無仇恨，而
      且也沒有證據證明被告丙○○是被告乙○○的貼身小弟，
      所以被告丙○○應無殺害被害人戊○○的動機。(3)本件雖
      有通聯紀錄顯示被告丁○○、丙○○在被害人戊○○遭槍
      擊前有密集電話通聯15次，但是檢察官並未提出監聽譯文
      以證明被告丙○○係與丁○○聯絡槍殺被害人戊○○事宜
      。(4)況本件被害人己○○於審理時稱：他不知道係何人於
      96年2 月22日晚間對被害人戊○○及其開槍。被害人辛○○於審理時也說：他只看到一個人影閃過去，沒有看到是
      誰開槍。又被害人戊○○跟被告丙○○認識這麼久，他一
      看到被告丙○○絕對可以認得出來開槍的人是丙○○，但
      是被害人戊○○於第一次警詢時說他對於開槍者及開幾槍
      不清楚，並未指稱是被告丙○○行兇，所以被害人戊○○
      於偵訊、審理時稱行兇的人身高170 公分以上及理平頭是
      其事後與他人討論出來的，所以本件沒有目擊證人可以證
      明是被告丙○○有為本件犯行。(5)另證人黃一雖然有載
      被告丙○○離開埒內9-7 號賭場附近，但是事實係被告丙○○騎機車要回去該賭場向被告丁○○拿西裝，但是到了
      該賭場附近，因為下雨，所以丙○○才在救護站躲雨。又
      被告丙○○雖然有於同日凌晨3 點59分打了第一通電話，
      請證人黃一過來載他，但是在同日凌晨4 點1 分王宏偉
      打電話向被告丙○○告知被害人戊○○遭槍擊，此時被告
      丙○○才警覺自己是否會被懷疑涉犯該槍擊案，其在緊張
      之下，才於同日凌晨4 點3 分再打電話叫黃一開車過來
      要小心點，看有無人在跟蹤。(6)況本案發生是凌晨3 點35
      分，如果被告丙○○有為本案，依常理其對犯案後如何逃
      亡及使用何種交通工具、逃逸路線都會事先安排好，並不
      會於犯案後尚停留在現場一、二十分鐘，才打電話叫黃一
      開車載其離去。(7)再被告丙○○若有躲藏在埒內2-2 號
      空地前的停車場準備槍擊戊○○，其與被告丁○○通聯之
      通聯基地台位置應該是固定的，但是從通聯紀錄來看被告
      丙○○的基地台的位置一直在變換，可見被告丙○○並沒
      有一直躲在停車場準備槍擊戊○○。(8)又警方事後到停車
      場採證，在地面上有採得菸蒂及檳榔渣，且丙○○也稱其
      有抽菸及吃檳榔，應該會在採得之檳榔渣及菸蒂上檢驗出
      被告丙○○之基因，但是現場所採證的菸蒂，經DNA 比對
      後只有跟丁○○吻合的，並沒有與丙○○吻合，所以被告
      丙○○並沒有在停車場等候丁○○通報去槍擊戊○○。(9)
      若是被告丙○○有為本案，以被告丙○○根本不知其電話
      被監聽之情形下，於同日凌晨4 點1 分王宏偉打電話向其
      詢問被告丙○○是否出事，被告丙○○應是會透露一些其
      槍擊戊○○的訊息，但是根據譯文被告丙○○稱槍擊案不
      關他的事，嗣後被告丁○○及被告丙○○也有通聯，但是
      丙○○也都沒有談論到犯案的過程，這是在不知情被監聽
      的情況下之自然真誠、沒有防範的通話，故得以證明丙○○確實沒有為本件犯行。辯護人張智學為被告丁○○辯護
      ，除同上開許哲嘉律師之辯護意旨外，又以：(1)埒內9-7
      號賭場距戊○○住家很近，戊○○有很多親屬住在附近，
      如被告丁○○確有為本件犯行，其於犯後應會為避免警方
      查緝及戊○○之家人尋仇，而馬上逃離現場，不會直到凌
      晨4 時24分時還在停車場那邊等戊○○回來，甚至還約戊○○見面。(2)另由員警壬○○與同案被告乙○○之電話通
      聯譯文，同案被告乙○○很清楚陳述於96年2 月22日一共
      開8 槍，所以同案被告乙○○很清楚案發狀況，其於與員
      警電話通聯時供稱本案係其一人所為，應與事實相符。(3)
      縱然被告丁○○曾與被害人戊○○因賭博而心生不快，被
      告丁○○也不至於因此就要殺害被害人戊○○。另辯護人
      劉志卿為被告丙○○辯護，除同上開許哲嘉律師之辯護意
      旨外，又以：(1)檢察官認為被害人戊○○曾於93年6 月槍
      殺同案被告乙○○，乙○○因而與被告丙○○共同為本件
      開槍射殺被害人戊○○之犯行，但是本件案發時間距93年
      6 月已隔2 年半了，若以同案被告乙○○之個性，應不會
      在事隔2 年半才採取行動。(2)依被害人戊○○於審理時之
      證詞，其在卯○○家時根本沒看到被告丁○○亮槍，若是
      被告丁○○對戊○○不滿，要亮槍示威，一定是要讓戊○○看到，竟然他人有看到，確只有戊○○沒看到，所以檢
      察官起訴稱是因為被告丁○○有賭博糾紛，這是無從證明
      的，故被告丁○○是否有行兇動機不無可疑。(3)若被告丙○○、丁○○於同年月20日帶到卯○○家的那一支槍就是
      扣案之94DA型制式手槍，被告丙○○、丁○○一定因該槍
      涉犯殺人案所以極力撇清，但被告丁○○、丙○○於警詢
      時均說有看過本件扣案之槍枝，且一致稱本件扣案之94DA
      型制式手槍就是其等帶至卯○○家中的那一支槍，以被告
      丁○○、丙○○之毫不避諱，坦承持有過扣案之94DA型制
      式手槍之態度，應該是其等並無為本件犯行，才會為如此
      之供述。(4)本件扣案槍枝是同案被告乙○○在96年4 月27
      日以電話通知員警壬○○放在高速公路，由壬○○於同年
      4 月28日去查獲的，但是被告丙○○在同年4 月26日就被
      收押了，所以這槍是在乙○○持有中，與被告丙○○無關
      ，故檢察官認為丙○○在不明之時地，又將槍交回給被告
      乙○○這一點是臆測之詞。因而，本件扣案槍支是否即為
      槍殺被害人戊○○的槍支，因為沒有經鑑定，所以已無從
      證明。(5)且依被害人戊○○、己○○及辛○○於審理時之
      證述，被告丁○○到埒內9-7 號賭場後沒多久就離開了，
      一直到戊○○一行人走出該賭場，他們才在外面遇到被告
      丁○○，所以被告丁○○根本沒有在埒內9-7 號賭場內監
      視掌握戊○○行蹤。(6)檢察官認被告丙○○埋伏在停車場
      ，但被害人戊○○家在埒內9-7 號賭場隔壁，戊○○可能
      賭完就回家或是就從另一頭離開了，這樣在停車場等候就
      等不到了，而且要埋伏槍殺被害人應該是要掩人耳目才對
      ，被告丁○○竟會到埒內9-7 號賭場讓戊○○看到被告丁○○，讓戊○○警覺而覺得要逃，這不像埋伏。(7)據證人
      吳明雄及韓政達之警訊筆錄一致供稱，當天是吳明雄通知
      韓政達說被害人戊○○有去埒內9-7 號賭場賭博，因為吳
      明雄知道戊○○欠韓政達一筆錢，所以叫韓政達過去跟被
      害人戊○○要錢，韓政達接到這個通知才叫被告丁○○過
      去向戊○○要錢，顯然丁○○當日到賭場的目的是要去幫
      韓政達向戊○○討賭債，而非殺害戊○○。(8)被害人在受
      槍擊的一瞬間是否就可以從身高及髮型來明確判斷行兇者
      為何人，不無疑義，無法排除其指認錯誤之可能等語。
    (三)惟查：
    1.被告丙○○、丁○○被訴持有制式槍枝、制式子彈部分：
      (1)被告丁○○於96年5 月18日警詢時供稱：「（警方今（
        18）日提示查扣之90手槍1 把（槍號：R59039）是否為
        你所有或你曾經持有過？）這把槍是丙○○所有，因在
        96年2 月20日我們到卯○○家時，丙○○將該把槍枝託
        我保管，在卯○○家中我將該把槍拿出來炫耀，在離開
        卯○○家後，我將該槍枝又還給丙○○。」等語（虎警
        偵字第00961000553 號卷第13頁至第14頁）。又於96年
        5 月18日偵訊時供稱：「（警察提示給你看的90手槍，
        你說在20日曾經拿過，請敘述持有這手槍的經過？）我
        當天和丙○○要去卯○○家，在路上我有打電話給卯○○，他說他在家裡玩牌，問我要不要去，我們就過去，
        在車上時，丙○○說我有穿外套說槍寄放在我這裡，這
        時我才知道他有槍，槍我接手後就放在腰部夾克遮著。
        到卯○○家後過半小時我才把槍拿出來…卯○○、戊○○還有阿彬等人都有看到…。」「（槍枝有無子彈？）
        有，但我不知道幾顆。」「（槍枝何時還給丙○○？）
        離開卯○○家，大概11、2 點左右。」等語（96年偵字
        第2771號卷第11頁至第14頁）。復於96年6 月20日偵訊
        時供稱：「（96年2 月20日丙○○有拿槍給你保管，結
        果你在卯○○有拿出來？）對。」「（提示96年5 月11
        日槍彈鑑定書所附槍枝照片）是這枝槍沒錯吧？」「（
        我在警查局時有看到一枝銀色的，確實是那枝沒有錯，
        只是照片照出來變成黑色的，型式是一樣的。」等語（
        96年偵字第2771號卷第79頁至第81頁）。再於96年6 月
        25日法官訊問時為相同之供述。
      (2)被告丙○○於96年6 月20日之偵訊時供稱：「（【提示
        96年5 月11日槍彈鑑定書所附槍枝照片】是這枝槍沒錯
        吧？）在警詢時我有看到，那枝是銀色的，照出來是黑
        色的，我有問警察，他們說照出來是黑色的。」「（對
        於丁○○說你曾經拿扣案的96年2 月22日的那枝槍，你
        在96年2 月20日拿給丁○○保管，你有無意見？）那時
        我有交給他沒有錯，但那枝槍當天乙○○交給我的，我
        去他家，他要出門時他交給我，我馬上就交給丁○○了
        。」「（乙○○為何把槍交給你？）他說要放在我這裡
        幾天。」「（乙○○是幾點拿給你的，你在何時交給丁○○？）晚上交給我，大概只過15分我就交給丁○○。
        」「（丁○○說他在當天晚上11、2 點左右，他就在離
        開卯○○家就還給你？）我不記得了，我忘記是當天或
        是隔天，他確實有把槍還給我。」等語（96年偵字第27
        71號卷第79頁、第80頁至第81頁）。又於同年6 月25日
        法官訊問時為相同之供述。
      (3)由被告丁○○之供述，可知警方於詢問時有提示扣案之
        94DA型制式手槍供被告丁○○為辨識，其後檢察官偵訊
        時亦提示扣案槍枝之鑑定照片供其辨認，本院亦命被告
        丁○○確認其於警詢、偵訊時之辨認是否有誤，被告丁○○均坦承被告丙○○確實持有扣案之94DA型制式手槍
        及制式子彈，再交予其寄藏。再檢察官亦有提示扣案槍
        枝之鑑定照片，供被告丙○○辨識，而被告丙○○之歷
        次供述又與被告丁○○之供述相符。且持有制式手槍及
        子彈並非輕罪，被告丁○○及丙○○豈會不詳加辨別、
        確認後再為供述，故被告丁○○及丙○○於本院審理時
        始改口否認曾經持有、寄藏過扣案之94DA型制式手槍，
        係因該槍枝經鑑定確認為射殺被害人戊○○之槍枝，其
        等為脫免殺人未遂罪嫌，而為之卸責之詞，不足採信。
        故被告丙○○確有於96年2 月20日晚間，至同案被告乙○○處取得扣案之94DA型制式手槍而持有之，並交由被
        告丁○○持有，應堪認定。
      (4)而扣案之94DA型制式手槍經內政部刑事警察局鑑定結果
        ：「 送鑑手槍壹枝（槍枝管制編號0000000000），以
        性能檢驗法檢測，認係口徑9mm 半自動手槍，為德國MA
        USER 廠製94DA型，槍號為R59039，槍管內具陸條右旋
        來復線，可擊發同口徑制式子彈，認具殺傷力。詳如照
        片一至五。」有該局96年5 月11日刑鑑字第0960065147
        號槍彈鑑定書在卷可稽（96年偵字第2771號卷第49頁至
        第51頁）。故被告丙○○、丁○○持有之本件扣案槍枝
        確為有殺傷力之制式手槍，已無疑義。
      (5)至於被告丙○○、丁○○於96年2 月20日晚間持有扣案
        94DA型制式手槍彈匣內之子彈，雖未扣案，惟：
        依內政部刑事警察局96年3 月20日刑鑑字第09600352
          00號鑑定書：「委鑑文號：96年3 月7 日虎警偵字第
          0960300002刑事案件證物採驗紀錄表。採證時間：96
          年2 月22日。採證處所：雲林縣虎尾鎮埒內里1 鄰埒
          內2-1 號停車場。鑑定結果：一、送鑑彈殼捌顆，認
          均係已擊發口徑9mm 制式彈殼。詳如照片一至二。二
          、送鑑彈頭壹顆，認係已撞擊變形之口徑9mm 銅包衣
          彈頭，其上具陸條右旋來復線。詳如照片三。比對結
          果：送鑑彈殼捌顆，經以比對顯微鏡比對結果，其彈
          底特徵紋痕相吻合，認均係由同壹槍枝所擊發。」（
          96年偵字第2263號卷第28頁）。
        內政部刑事警察局96年5 月16日刑鑑字第096006986
          3 號函：「該案槍枝（槍枝管制編號0000000000）試
          射之彈殼，經與本局涉案檔存資料比對結果，發現與
          貴分局96年3 月7 日虎警偵字第0960300002刑事案件
          證物採驗紀錄表送鑑之「戊○○」被槍擊案彈殼8 顆
          （編號01-08） 之彈底特徵紋痕吻合，認係由該槍枝
          所擊發。」（96年偵字第2771號卷第16頁）。
        由上可證被害人戊○○於96年2 月22日凌晨遭槍擊之
          子彈確係由扣案之94DA型手槍所擊發，而制式子彈為
          違禁物，取得不易，被告丙○○、丁○○於96年2 月
          20日晚間由同案被告乙○○處取得之子彈，即為96
          年2 月22日凌晨又以射殺被害人戊○○之制式子彈8
          顆，致戊○○受傷（詳後論述），自應認定有殺傷力
          ，應屬無疑。
      (6)再被告丙○○雖於警詢、偵訊，本院準備程序時均稱其
        於96年2 月20日晚間，即已將槍枝還給同案被告乙○○
        ，但是依被告丙○○於96年6 月20日偵訊時供稱：「（
        乙○○為何把槍交給你？）他說要放在我這裡幾天。」
        等語（96年偵字第2771號卷第79頁），足見被告丙○○
        於持有該槍、彈之初即係基於繼續持有數日之犯意，況
        被告丙○○、丁○○與同案被告乙○○於96年2 月22日
        又基於殺人及共同持有該槍枝之犯意聯絡，由被告丙○○實際持有該槍枝殺害被害人戊○○未遂（見下述），
        顯見96年2 月20日晚間起至96年2 月22日凌晨3 時35分
        許，戊○○遭槍擊時止，該槍、彈均在被告丙○○、丁○○與乙○○共同持有中。
    2.被告丙○○、丁○○被訴殺人未遂罪部分：
      本件被害人戊○○、辛○○、己○○於96年2 月22日凌
        晨在虎尾鎮埒內9-7 號賭場賭博後，該3 人步出埒內9-
        7 號賭場，前往該賭場外之埒內2-2 號前空地停車場途
        中即在巷口遇到被告丁○○，戊○○並試探性詢問丁○○是否要一同離開，為被告丁○○所回拒。於戊○○、
        辛○○、己○○到達上開空地停車場，並乘坐上車欲駕
        車離去之際（戊○○駕駛，辛○○做右前座，己○○坐
        左後座），即有一人自該停車場暗處衝出，並持扣案之
        94DA型制式手槍，朝戊○○駕駛車輛之左側射擊制式子
        彈8 顆，分別命中車輛之左側車門（駕駛座）3 處、左
        後玻璃1 處、左前輪鋼圈1 處、駕駛座頭枕套2 處，其
        中1 顆子彈貫穿駕駛座枕頭套後，復擊中戊○○左側肩
        背部，致戊○○受有背部表淺損傷之槍傷，戊○○於遭
        受槍擊同時，迅速駕車離去，而至若瑟醫院就醫，幸未
        死亡等情，業經被害人戊○○、辛○○、己○○等於本
        院審理時證述在卷，並有雲林縣警察局重大刑案通報單
        （96年他字第252 號卷第29頁）、雲林縣警察局重大刑
        案通報單（96年偵字第2263號卷第18頁）、蒐證照片（
        96他字第252 號卷第53頁至94之1 頁）、雲林縣警察局
        虎尾分局勤務指揮中心治安狀況摘要表（96年偵字第
        2263號卷第19頁）、內政部警政署刑事警察局96年3 月
        20日刑鑑字第0960035200號槍彈鑑定書（同上卷第27頁
        至第29頁，詳細鑑定結果已如上述）、內政部警政署刑
        事警察局96年5 月11日刑鑑字第0960065147號槍彈鑑定
        書（96年偵字第2771號卷第49頁至第51頁，詳細鑑定結
        果已如上述）、內政部刑事警察局96年5 月16日刑鑑字
        第0960069863號函（同上卷第16頁，詳細內容已如上述
        ）、被害人戊○○天主教若瑟醫院診斷證明書（同上卷
        第96頁）、若瑟醫院97年5 月28日函暨所附之戊○○病
        歷資料（本院卷(五)第25頁至第32頁）、本院勘驗筆錄（
        本院卷(一)第187 頁至第195 頁）、現場圖（同上卷第
        196 頁、第198 頁至第199 頁）等在卷可查，故該等事
        實已無疑義。而持槍行兇之人明知被害人戊○○、辛○○、己○○等人均在3426-NX 號自用小客車內，竟使用
        制式手槍、子彈朝該車射擊，射擊之槍數高達8 槍，及
        彈殼遺留位置顯示行兇者有向被害人所駕車輛移動，並
        於行進間開槍（96他字第252 號卷第62頁至第77頁、本
        院卷(三)第50頁）及被害人戊○○所駕3426-NX 號自用小
        客中彈位置以觀，行兇者係基於殺害被害人戊○○之犯
        意，且即便同時造成被害人辛○○、己○○死亡亦不違
        反本意之殺人犯意，已堪認定。
      被害人戊○○前經台灣高等法院台南分院以94年度上訴
        字第917 號確定判決認定：「戊○○於民國93年6 月13
        日與乙○○因故發生衝突後，心生不滿，遂於同日22時
        16分許，進入址設雲林縣虎尾鎮○○路○○路153 號4
        樓之『來來撞球場』內，以其右手拿未經許可而持有之
        具殺傷力可發射子彈外觀顏色不詳之改造手槍1 把…，
        基於普通傷害之犯意，持槍朝坐在吧台旁椅子上之乙○○射擊1 槍，擊中乙○○右上手臂（傷害部分未據乙○○提出告訴），戊○○見乙○○受傷後，隨即逃離現場
        ，…。」（96年偵字第2263號卷第59頁至第64頁）。且
        依同案被告乙○○於96年4 月26日下午4 時40分起與員
        警壬○○之通訊監察譯文：「B （乙○○）：我本來就
        不想讓他太快活，你聽懂我的意思嗎？A ：你講他是誰
        ？B ：永富啊。」「A ：戊○○嗎？B ：啊他（戊○○
        ）嘴賤，嘴賤就要給他教訓。」「那種人是垃圾你知道
        嗎？」「他（戊○○）…，常常去騷擾我的朋友們，…
        他憑什麼去騷擾我的朋友。」「（他都去騷擾你朋友？
        ）對啊，也去騷擾我家人，…我怎麼可能忍耐。」並自
        承於96年4 月22日在虎尾中正路另開8 槍射殺戊○○（
        96年偵字第2771號卷第34頁至第35頁，見下述被告丁○○、甲○○無罪部分），故被害人戊○○與同案被告乙○○宿有怨恨，已可證明。
      被告丁○○與丙○○於96年2 月20日晚間，同至卯○○
        家中，以天九牌賭博財物，席間戊○○大贏，在場之其
        他賭客向戊○○商借款項續賭，戊○○均大方出借，唯
        獨對丁○○借款之央求，予以拒絕，嗣丁○○要求改以
        麻將為賭具，戊○○復予否決，乃引起丁○○不快，當
        場丙○○交伊持有之94DA手槍置放在賭桌上以表達不滿
        ，戊○○見狀即倖倖然離去等情。業經被害人戊○○於
        本院審理時證稱：「（跟被告丁○○案發前有何磨擦？
        ）那時剛好過年時，有到人家家裡，大家在賭博，他剛
        好跟被告丙○○有過去，到那邊時被告丁○○要跟我借
        錢，他要跟我借錢我當場拒絕，當時他有不高興，因為
        我當場這樣拒絕他他沒面子，就這樣子。」等語證述在
        卷（本院97年6 月5 日審判筆錄第6 頁）。另證人吳明
        雄於96年2 月27日警詢時陳稱：「96年2 月20日凌晨於
        我家巷口遇到丁○○，他親口告訴我，他…於綽號：「
        欽鍵」男子處把玩天九牌，席間戊○○大贏，在場人有
        賭之人向戊○○借款，戊○○均借貸，後丁○○要向戊○○借新台幣5 千或1 萬元，戊○○不肯借貸，引起丁○○不悅，說你是看我比較小漢（台語）是不是？因丁○○看不懂天九牌（俗稱黑字仔）賭注，就叫大家改換
        以麻將之筒子來賭博，戊○○不願意更改賭具，此時丁○○就將東西（指槍枝）拿出來放賭桌上，問是否要換
        （指要不要換賭具），不換就不要玩，戊○○看見此景
        ，就說那你們玩（指賭）好了，隨即轉身就離開。」等
        語（96年他字第252 號卷第26頁）。戊○○、吳明雄之
        上開證述又與被告丙○○於96年6 月25日法官訊問時稱
        ：「（96年2 月20日晚間時，你說你剛到卯○○那邊賭
        博，你有無跟卯○○借錢？）有。」「（他有無借給你
        ？）有。」「（被告丁○○有無跟卯○○借錢？）我沒
        印象。」「（被告丁○○當時有無把德國MAUSER廠製造
        之94DA型口徑9mm 半自動手槍（槍號R59039，槍枝管制
        編號0000000000）拿出來勢威。）當時我有看到他拿出
        來，但我不知道他拿出來做什麼。」等語（本院審理卷
        (一)第31頁至第37頁）及被告丁○○於96年6 月20日偵訊
        時稱：「（96年2 月20日丙○○有拿槍給你保管，結果
        你在卯○○有拿出來？）對。」等語（96年偵字第2771
        號卷第79頁）相符，故被告丁○○與被害人戊○○亦有
        嫌隙，亦堪認定。且被告丁○○亦不否認同案被告乙○○涉嫌於96年4 月22日持槍射殺被害人乙○○未遂前，
        其與乙○○共乘車牌號碼9385-HR 號自用小客車（見下
        述無罪部分），則被告丁○○與同案被告乙○○之私交
        甚深，亦無疑義。
      另被害人戊○○久居雲林縣虎尾地區，又有槍擊同案被
        告乙○○之前科，已如前述，其對虎尾地區之犯罪幫派
        之人際網絡應甚為知悉，其於96年2 月22日警詢時稱「
        丙○○是乙○○之貼身小弟」（96年他字第252 號卷第
        11頁），應係本於其經驗已知之事實所為之陳述，而非
        臆測之詞。況被告丙○○並不否認同案被告乙○○曾於
        96 年2月20日晚間8 時45分許，將手槍1 枝及子彈交付
        予其持有。而被告丁○○亦不否認同日被告丙○○有將
        手槍1 枝交予其持有。且該槍枝又經證明為扣案之94DA
        型制式手槍，已如前述。在民間幫派持有槍枝可增加勢
        力及自保，擁搶自重者對非心腹關係之人，並不會任意
        交付槍枝，應為常情，基此，更可印證被告丙○○與同
        案被告乙○○關係匪淺，被告丙○○縱非乙○○之貼身
        小弟，亦係與乙○○關係緊密之人，且被告丁○○、丙○○關係亦極為密切。
      綜上，同案被告乙○○、被告丁○○、丙○○容有基於
        共同犯意聯絡，持扣案之94DA型制式手槍及制式子彈，
        槍殺害被害人戊○○之動機，並於謀議後進而為本件犯
        行。
      被告丁○○已坦承其於96年2 月22日晚上及凌晨，有至
        虎尾鎮埒內9-7 號賭場找被害人戊○○，而當時被害人
        戊○○亦在埒內9-7 號賭場內。另被告丙○○亦坦承其
        於96年2 月22日晚上及凌晨有與被告丁○○一起前往該
        賭場已如前述。而被害人戊○○於97年6 月5 日本院審
        理時證稱：「（96年2 月22日你為何到虎尾鎮埒內里案
        發現場？）當時我是進去裡面找人，那裡有人在賭博，
        都是小玩，是興趣，才會到那邊。」「（你說進去經過
        ？）一段時間時後，連被告丁○○、韓政達及他女朋友
        三、四人進去…被告丁○○也沒有跟我打招呼，跟我在
        卯○○遇到被告丁○○的情況就不一樣了，後來只有被
        告丁○○離開現場，他離開現場後我就覺得怪怪的，我
        先打電話給被告丁○○問說你跑去哪裡，他說沒有，他
        要去街上吃東西或是找人。後來沒多久我就跟辛○○及
        己○○說你們二人不要跟我講話，一個出去外面看情況
        有沒有怪怪的…，來我們就趕快離開現場…被告丁○○
        剛好從（停車場）那個方向過來，跟我們三個碰面，我
        跟他說你跑去哪裡，回來了喔！他說沒有，他現要進去
        場子裡面，後來我用手搭著他的肩膀，說一起出去，他
        整個人就僵在那邊，很不自然，他說不要，叫我去就好
        了，後來我就走了，我們在走時，我跟己○○及辛○○
        說若我留在這邊我一定出事…。」「（你去停車場之後
        發生什麼事？）那時我要到車子的方向去牽車，我有大
        概看一下四周狀況，那時只有水銀燈，但是若有人在那
        邊走動還是看得清楚，後來我就去牽車，我就開始跟辛○○及己○○講話，發動引擎後我先打R 擋，車子要切
        出來，車尾是往埒內9-7 號賭場方向，要切出來，要打
        到D 擋時…聽到槍聲…我反應就是先回頭再趴下去，當
        時那個人有追出來射擊。我有看到被告丙○○拿槍在打
        ，我是切出來車頭還不是正對路的方向，我有看到理平
        頭，大約一百七十幾公分，瘦瘦的，我確定是被告丙○○。」「（請求提示警卷第40頁戊○○2 月22日之警詢
        筆錄【審判長提示】，從上面數下來第11行，你說你自
        停車場要開車並沒有發現有別人，當時停四、五台車，
        聽到槍擊就趴下，想要離開，有幾人、何人開槍、開幾
        槍（不清楚）？）當時做這個筆錄時，我記得警方有問
        我說今天…之槍擊案，會不會是乙○○，（是不是）我
        看錯人了（所以沒有明確指稱開槍的是丙○○））。」
        「（你第一次被槍擊時，你有看到槍擊你的人這個人的
        身影？）有。」「（有何特徵？）他的頭髮剛剪沒多久
        ，他留平頭。」「（身高多高？）應有175 公分。」「
        （被告乙○○的體型有無何特色？）東東比較高、比較
        瘦，被告乙○○比較矮，比較粗壯一點。」「（二個人
        你會不會認錯？）不可能，不會認錯。」「（96年9 月
        17日，有去二個槍擊現場勘驗，在勘驗現場你有供述並
        指認位置，這些供述都實在？）對。」（本院審理卷第
        8 頁至第10頁、第19頁、第42頁、第45頁）等語，而為
        對被告丙○○、丁○○為不利之證述。
      由本件蒐證照片之彈殼遺留位置（96他字第252 號卷第
        62頁至第77頁），可見持槍對被害人戊○○射擊8 槍之
        人，有移動位置向被害人戊○○所駕車輛前進，而非躲
        藏在車輛後面，故被害人戊○○稱被槍擊時其偏過頭有
        看到被告丙○○，應屬有據。而被告丙○○於96年4 月
        26日為警拘提到案時，經警拍攝照片，當時其頭髮約7
        分頭、身高180 公分左右，有雲林縣警察局虎尾分局雲
        警虎偵字第0960013069號函即所附照片在卷（本院卷(二)
        第116 頁至第117 頁），又證人辛○○於本院審理時亦
        證稱，其於96年2 月22日前有遇到被告丙○○，當時丙○○是平頭（本院卷(四)第153 頁背面至第154 頁），故
        被害人戊○○上開證述其辨識被告丙○○之特徵，與被
        告丙○○當時之特徵大致相符。至於被害人戊○○本院
        審理時對其於96年2 月22日第一次警詢時，為何沒有直
        接指稱行兇者為被告丙○○已為如上適當之說明，經衡
        酌96年2 月22日戊○○在甫受槍擊之身體、精神狀況下
        ，警方以「當時現場你是否知道何人向你開槍？開幾槍
        ？共幾個人？」此等複合式問題，當會使被害人戊○○
        因不知從何回答，而答稱不清楚，但不能因此即認為被
        害人戊○○於案發時並未目擊被告丙○○。況被害人戊○○係與同案被告乙○○素有怨隙，對被告丙○○並無
        直接衝突，如被害人戊○○並非確認案發時係被告丙○○開槍，應會指稱是同案被告乙○○對其開槍，而不會
        警詢、偵訊及本院訊問時一再指稱是被告丙○○對其開
        槍，而誣陷丙○○。故被害人戊○○之上開證述應足採
        為認定被告丙○○犯罪之證據。
      同案被告乙○○於96年4 月28日與員警壬○○通聯時，
        已坦承員警在國道1 號高速公路北上30.3公里處之指示
        標誌下方扣得之94DA型制式手槍，係供做96年2 月22日
        射殺被害人乙○○所使用之槍枝（96偵字第2771號卷第
        44頁），且被告丙○○、丁○○於96年2 月20日起即均
        與同案被告乙○○共同持有94DA型制式手槍及制式子彈
        8 顆已如前述（見本判決二、(三)、1.(6)之理由），更足
        以證明被告丙○○確係於96年2 月22日凌晨3 時35分許
        在埒內9-7 號賭場前空地停車場殺害被害人戊○○、辛○○、己○○之人。
      而持槍埋伏在埒內2-1 空地停車場內，預備射殺戊○○
        ，又需有人在埒內9-7 號賭場內或附近內應，以掌握被
        害人戊○○行蹤，從被告丁○○於本件案發前之96年2
        月22日凌晨1 時56分起至案發後之同日凌晨4 時6 分止
        ，有使用伊所有之0000000000號、0000000000號行動電
        話與丙○○使用之0000000000號行動電話互為通聯，且
        各次通聯均有十數秒至數十秒之通訊時間，有通聯紀錄
        1 份在卷可憑（虎警偵字第00961000553 號卷第235 頁
        至第239 頁），應可認定被告丁○○與丙○○之上開通
        聯係在聯繫射殺戊○○事宜。況同案被告乙○○與被害
        人戊○○怨恨頗深，而被告丁○○又與被害人於96年2
        月20日有賭博糾紛，如由同案被告乙○○或被告丁○○
        下手行兇，則甚易為檢、調懷疑涉案，故同案被告乙○○、被告丁○○邀集被告丙○○下手行兇，由被告丁○○再藉幫韓政達討債為由，於案發當日至埒內9-7 號賭
        場確認被害人戊○○確在其內後，即藉故離開該賭場，
        至該賭場通往埒內2-2 號空地前停車場之巷口，掌握被
        害人戊○○於離開埒內該賭場後是否朝埒內2-2 號空地
        前停車場前進，或是直接朝相反方向回戊○○之住處（
        戊○○之住處位置見本院卷(五)第61頁），並以電話向被
        告丙○○告知被害人戊○○之動態，由被告丙○○在埒
        內9-7 該賭場附近的埒內2-1 號前空地埋伏，持同案被
        告乙○○所有之94DA型制式手槍發射制式子彈8 顆射殺
        戊○○，亦符合常理。並適足以解釋被告丁○○為何並
        未一直待在埒內9-7 號賭場內之原因。
      又被害人戊○○遭槍擊後，被告丙○○有於當日凌晨3
        時59分，在離案發現場約300 至500 公尺處之巷子內，
        以電話通知證人黃一開計程車載其離開現場，且不時
        注意有無人在跟蹤等情，業經證人黃一於96年4 月20
        日警詢時證稱：「（丙○○持用何電話？）0000-00000
        0 號。」「（你最後一次見到丙○○是何時？何地？因
        何事見面？）我最後一次看到丙○○是於今年農曆過年
        期間某日凌晨，丙○○叫我計程車到埒內里大廟旁之小
        路一直進入，到達一處反光鏡之三叉路口處時，丙○○
        不知由什麼地方衝出，上我車時他很喘，上車後他要我
        由開救護車處開出右轉，並往大成商工行駛，當時丙○○要我開車開快一點，並不時回頭轉身看車後有無他人
        跟蹤，並要我開往斗南小東右轉台1 線後，上台78線東
        西向快速道路，下虎尾交流道後丙○○要我將車開往土
        庫方向，並停於一處別墅前巷…。」「（經警方調閱你
        0000-000000 號行動電話雙向通聯【當場提示】，0000
        -000000 號何時與你聯絡？）96年2 月22日3 時59分撥
        打給我，叫我開計程車過去埒內里載他。」等語（虎警
        偵字第00961000553 號卷第35頁至第37頁）。又於96年
        4 月20日、5 月2 日偵訊時證稱：「（戊○○被槍擊的
        時間在96年2 月22日凌晨3 點，地點在埒內2-2 號，你
        有無去那裡載過客人？）時間沒有確定，但農曆過年左
        右有去載過客人，時間是在凌晨。」「（去載誰？）東
        東。」「（【提示0000000000與0000000000於96年2 月
        22日凌晨4 時3 分之通聯】是否為此次到埒內2-2 號之
        相關通聯？）是。」「（東東為何叫你開車過去時要小
        心？）我不知道。」「（東東那天叫你的車子後，是到
        哪裡？）土庫。」「（他有無叫你刻意繞遠路？）有。
        」「（東東上你的計程車時有無顯得很慌張？）好像有
        ，他用跑的上計程車後就叫我趕快開走，上車後有一直
        回頭看。」「（你看他慌慌張張的沒有問他為什麼？）
        有問，但是他沒有講。」等語（96年他字第252 號卷第
        145 頁至第147 頁）；「（96年2 月22日4 時3 分譯文
        0000000000與0000000000對話，在這通電話之前你是不
        是就已經約好碰面地點？【提示譯文】我只記得那天東
        東打好幾通電話給我，一開始是我車上有客人，他就直
        接叫我去埒內載他。」「（你那天開計程車有人跟蹤嗎
        ？）他是叫我小心一點，看有沒有人在跟我，可是沒有
        人在跟我。」「（當天有下雨嗎？）應該有，地上是濕
        的。」「（到底是東東叫你繞路還是你緊張不小心開過
        頭？）是他叫我這樣開的。」等語在卷（96年偵字第
        2263號卷第33頁至第34頁）。由被告丙○○當時之形色
        ，不時確認有無人跟蹤，並命黃一繞遠路之行為，及
        搭上黃一之計程車後竟不返回虎尾鎮之住處，而直接
        去雲林縣土庫鎮等情，與本院勘驗被告丙○○等待黃一
        之處為無商業活動之鄉間6 米巷內（本院卷(一)第199
        頁）之現場環境，益證被告丙○○係於開槍射殺戊○○
        後，再躲藏在燈光昏暗之巷道內，招呼並等待黃一開
        計程車將其載離以逃逸。
      被告丙○○雖辯稱：「在2 月21日晚上22時至24時許，
        當時我吃完飯，準備駕駛6N-3307 號NISSAN、黑色箱型
        車搭載我女友廖千慧返回女友住處，而丁○○（綽號小
        隻男子）以門號0000000000電話與我所持用之門號0000
        000000聯繫，找我說要去雲林縣虎尾鎮埒內9-7 號賭場
        …，我就駕車到虎尾鎮○○路LA NEW鞋店找丁○○然後
        我就把車鑰匙交給我女朋友，我就乘坐丁○○所駕駛的
        黑色CRV 休旅車（車牌5757-KX） ，然後我就與他共同
        前往埒內埒內9-7 號賭場，到達後我要他跟我一起下場
        去賭，他說他不是要去賭，是要去找戊○○要債，他說
        有人委託他向戊○○要20萬元債務，我就跟丁○○說，
        既然你是要去討債，那我怕誤會，我就先離開。」云云
        。惟被告丙○○若本係要載女友回家，如何會在已與被
        告丁○○密集通聯多次之情況下，仍不知被告丁○○要
        去該賭場所為何事，甚至於到達埒內2-2 空地前停車場
        時才知道被告丁○○要去討債，並表示要離去，其所辯
        顯不合常理。況被告丁○○於本院羈押訊問時稱：「（
        你在戊○○被開槍之前、後，有無密集與被告丙○○用
        手機通聯，為何要一直通聯？）我打電話跟他確定他人
        在哪裡，因為我打給他時，他都跟我說他在外面，我本
        來是想說要他進來裡面玩看看。」「（是玩看看？）就
        是到埒內9-7 號賭場裡面玩看看。」「（你不是載他回
        家了，你為何還要一直打電話叫他進來玩？）因為那裡
        很多人在玩，金額都很大，我就想說問他要不要進來賭
        看看。」等語（本院卷(一)第40頁），顯見被告丙○○辯
        稱其於案發前已離開埒內9-7 號賭場並不可採。
      被告丙○○又辯稱：伊於案發當日凌晨先行離開埒內9-
        7 號賭場前之空地停車場後，再行騎機車返回該賭場附
        近，原本是要向被告丁○○取回放在丁○○車上的外套
        ，但在尚未回到埒內9-7 號賭場時，即接獲王宏偉告知
        被害人戊○○遭槍擊，而且其又看到被告丁○○的車子
        在埒內9-7 號賭場附近繞來繞去，其懷疑被告丁○○已
        經為被害人戊○○挾持，欲對其不利，所以才在埒內
        9-7 賭場附近的趙雲將軍廟後方巷子裡打電話請黃一
        來接其離去云云。惟本件案發時間為凌晨3 時35分，依
        證人黃一證稱當日凌晨有下雨，被告丙○○竟會在天
        候不佳之凌晨3 時許，為了一件外套，再行騎機車欲返
        回埒內9-7 號賭場，已見其所辯甚不合理。況被告丙○○如欲取回外套，大可先與被告丁○○聯絡，或請丁○○將外套送回，且被告丁○○、丙○○於本件案發前、
        後均有數通電話通聯，已如前述，被告丙○○應會在通
        聯中告知被告丁○○其欲返回埒內9-7 號賭場拿外套，
        但由被告丙○○與丁○○於96年2 月22日4 時6 分、20
        分52秒之通訊監察譯文，被告丙○○均未向被告丁○○
        提及取回外套之事，益見被告丙○○所辯難以自圓其說
        。再被告丁○○於96年5 月18日警詢時陳稱：「戊○○
        被人開槍前，戊○○與我在埒內9-7 號賭場外面相遇，
        他還搭我肩膀問我要不要一起出去，我回稱說我要在進
        去埒內9-7 號賭場看看，他叫我在該賭場內等他，他還
        會進來，約半小時後我打電話給戊○○問他要不要再進
        來，約半小時後我打電話給戊○○問他要不要再進來，
        他叫我再等他一下，我大約再等20分鐘我又打給他，再
        問他到底要不要進來，如果不來我要先走了，他就叫我
        先離開了。」等語（虎警偵字第00961000553 號卷第13
        頁），並於嗣後偵訊、本院審理時均為相同陳述，則被
        告丁○○於被害人戊○○遭槍擊後其並未離開埒內9-7
        號賭場，並駕駛5757-KX 號自用小客車在埒內9-7 號賭
        場附近繞來繞去，是被告丙○○辯稱係看見被告丁○○
        在附近開車繞來繞去，其懷疑被告丁○○已經被被害人
        戊○○挾持，欲對其不利，所以才在埒內9-7 賭場附近
        的趙雲將軍廟後方巷子裡打電話請黃一來接其離去云
        云更見虛妄。再被告丙○○於同日凌晨4 時1 分與王宏
        偉之通聯，王宏偉已告知被告丙○○被害人戊○○當時
        在若瑟醫院（本院卷(三)第71頁），則被告丙○○如何會
        懷疑被告丁○○遭戊○○挾持？故被告丙○○上開所辯
        均屬卸責之詞，不足採信。
      被告丁○○雖辯稱：伊至埒內9-7 號賭場是去幫韓政達
        討債云云。惟由被告丁○○自己之供述，其從到達埒內
        9-7 號賭場遇見被害人戊○○起，直到被害人戊○○等
        離開該處，行經該賭場通往埒內2-1 號空地前停車場之
        巷口，其再次遇到被害人戊○○止，均未向戊○○索討
        賭債，甚至根本未提及賭債事宜。且依證人韓政達於96
        年2 月27日警詢時證述，伊於96年2 月22日凌晨也有去
        埒內9-7 號號賭場，並遇見戊○○（96年他字第252 號
        卷第20頁），則韓政達本可自己向戊○○索討債務，又
        何必要被告丁○○出面等情狀，顯見被告丁○○所辯屬
        卸責之詞。證人韓政達於警詢時對被告丁○○有利之證
        述，亦屬迴護被告丁○○之詞。
      辯護人雖辯護稱：本案發生是凌晨3 點35分，如果被告
        丙○○有為本案，依常理被告丙○○對犯案後如何逃亡
        及使用何種交通工具、逃逸路線都會事先安排好，並不
        會於犯案後尚停留在現場一、二十分鐘，才打電話叫黃
        一開車載其離去等語。惟本院認被告丙○○並非係在
        本件案發後再騎機車欲至埒內9-7 號賭場找被告丁○○
        已如前述。且被告丁○○於本案發生後亦未即時離開埒
        內9-7 號賭場，亦如前述，故被告丙○○、丁○○之犯
        罪計畫，應係由被告丙○○槍殺戊○○後，被告丁○○
        仍留在埒內9-7 賭場以為疑陣，以免他人懷疑其與槍擊
        案有關，並由被告丙○○一人徒步離開埒內2-2 空地前
        停車場，至離案發現場約300 至500 公尺處之巷子內躲
        藏並招呼計程車載其離去，是被告丙○○已對犯案後之
        逃亡方式及交通工具已有計畫。至於被告丙○○雖於當
        日凌晨4 時3 分以後才搭乘上黃一所駕之計程車離開
        埒內，惟以證人黃一於96年5 月2 日偵訊時證稱：「
        （96年2 月22日4 時3 分譯文0000000000與0000000000
        對話，在這通電話之前你是不是就已經約好碰面地點？
        【提示譯文】）我只記得那天東東打好幾通電話給我，
        一開始是我車上有客人，他就直接叫我去埒內載他。」
        等語（96年偵字第2263號卷第33頁），足認被告丙○○
        係於作案後即打電話招證人黃一之計程車，惟黃一
        另有乘客，被告丙○○才會在距離案發現場約300 至50
        0 公尺處之巷子內躲藏一、二十分鐘始離開埒內。
      被告丙○○於96年2 月22日凌晨4 點1 分與王宏偉通聯
        ，雖未向王宏偉談及其與射殺戊○○之事有關，及被告
        丙○○於乘坐證人黃一之計程車後，雖亦未向黃一
        稱其與被害人戊○○被射殺一事有關，惟此為被告丙○○行兇後為免留下對己不利證據之正常反應，不得以此
        作為對被告丙○○有利之證據。
      被告丙○○、丁○○於同日凌晨4 時6 分、20分52秒之
        通聯雖然也未提及射殺被害人戊○○事宜，惟被告丙○○於同日凌晨4 時1 分即已接獲王宏偉來電，王宏偉稱
        被害人戊○○遭槍擊（本院卷(三)第33頁、第70頁背面頁
        至71頁），被告丙○○如未為本案，且懷疑被告丁○○
        遭被害人戊○○挾持，欲對其不利，其應會為探虛實，
        而在電話中問被告丁○○，對戊○○遭槍擊一事是否知
        情，惟被告等2 人確於電話中僅提及丁○○在埒內9-7
        號賭場等待戊○○之事（同上卷第第33頁、72頁至第74
        頁），不論被告等2 人是否知悉已被通訊監察，其等之
        通聯顯有故弄玄虛之虞，故亦不足以此對被告丙○○、
        丁○○為有利之認定。
      且同案被告乙○○於96年4 月26日16時40分與員警壬○○通聯，告知其已與該日偷渡抵達中國大陸地區（96偵
        字第2771號卷第34頁），則於本件案發至被告丙○○於
        96年4 月26日凌晨2 時許在臺北縣新莊市○○路360-7
        號2 樓，為警拘提到案前，被告丙○○有足夠之時間將
        扣案之94DA型制式手槍交還與同案被告乙○○，乙○○
        亦有足夠之時間，將該槍枝棄置後在潛逃出境，是不得
        因同案被告乙○○於被告丙○○被拘提到案同一日向員
        警告知槍枝藏放之地點，即認被告丙○○於96年2 月22
        日並未持該槍枝為本件犯行。
      同案被告乙○○雖於與員警壬○○之通聯中否認被告丙○○、丁○○涉及本案，惟乙○○既已偷渡至中國大陸
        ，則乙○○應係在無恐檢、警逮捕、偵查及受審判、處
        罰之情況下，而為被告丙○○、丁○○脫免罪責之詞。
        故其陳述亦不足作為對被告丙○○、丁○○有利之證據
        。
  (四)綜上，本件事證已臻明確，被告丙○○、丁○○所辯俱不足
    採，其等犯行均堪認定，應依法論科。
三、論罪科刑
  (一)核被告丙○○就犯罪事實欄二、三所為，係犯槍砲彈藥刀械
    管制條例第7 條第4 項、第12條第4 項之未經許可持有制式
    手槍罪及之未經許可持有子彈罪。另被告丁○○就犯罪事實
    欄二、三所為，係犯槍砲彈藥刀械管制條例第7 條第4 項、
    第12條第4 項之未經許可持有制式手槍罪、未經許可持有子
    彈罪。按非法持有、寄藏、出借槍砲彈藥刀械等違禁物，所
    侵害者為社會法益，如所持有客體之種類相同（如同為手槍
    ，或同為子彈者），縱令同種類之客體有數個（如數枝手槍
    、數顆子彈），仍為單純一罪，不發生想像競合犯之問題;
    若同時持有、寄藏或出借二不相同種類之客體（如同時持有
    手槍及子彈），則為一行為觸犯數罪名之想像競合犯（最高
    法院82年度臺上字第5303號判決要旨可資參照）。故被告丙○○、丁○○以一行為持有制式子彈8 顆，為單純一罪。又
    被告丙○○、丁○○以一持有行為，同時持有制式手槍、制
    式子彈觸犯構成要件不相同之罪名，為想像競合犯，應依刑
    法第55條之規定，從一重之未經許可持有制式手槍罪處斷。
  (二)被告丙○○、丁○○就犯罪事實欄三所為，均另係犯刑法第
    271 條第2 項、第1 項之殺人未遂罪。其等以一殺人行為射
    擊8 發子彈，殺害戊○○、辛○○、己○○等3 人未遂，亦
    均為想像競合犯，應依刑法第55條之規定，從一重殺害被害
    人戊○○未遂之罪處斷。
  (三)被告丙○○、丁○○就上述犯罪事實二、三之持有94DA型制
    式手槍部分；被告丙○○、丁○○就上述犯罪事實三之殺人
    未遂罪部分；其等與同案被告乙○○間俱有犯意聯絡及行為
    分擔，就各該部分均為共同正犯。
  (四)被告丙○○就其所犯未經許可持有制式手槍、殺人未遂等2
    罪，犯意各別，行為不同，應分論併罰。
  (五)被告丁○○就其所犯未經許可持有制式手槍、殺人未遂等2
    罪，犯意各別，罪名有異，應分論併罰。
  (六)被告丙○○、丁○○所犯殺人未遂罪部分，爰依刑法第25條
    第2項 規定，按既遂犯之刑減輕之。
  (七)爰審酌被告丙○○、丁○○持有槍枝對社會治安造成極大之
    危害，其等為槍殺戊○○，甚至致被害人辛○○、己○○於
    死亦不違背本意，所使用之殺人手段又極為危險，可見其2
    人惡性非輕，又於犯後矢口否認犯行，飾詞狡辯，希冀免責
    ，並無悔意等一切情狀，分別量處被告等2 人如主文所示之
    刑，並就其等所犯違反槍砲彈藥刀械管制條例部分，分別諭
    知併科罰金如主文，再諭知罰金如易服勞役之折算標準，又
    被告等2 人所為上開殺人未遂犯行，違反法秩序情節嚴重，
    顯見極度欠缺法治觀念，而有褫奪公權之必要，爰分別宣告
    褫奪公權如主文所示，再定被告2 人之應執行刑。至扣案之
    該把94DA型制式手槍1 枝（含彈匣1 個，槍號R59039，槍枝
    管制編號0000000000號）屬違禁物，於各該犯行均應依刑法
    第38條第2 項、第1 項第1 款宣告沒收。至於已擊發之制式
    子彈8 顆已喪失違禁物之性質，爰不宣告沒收。
貳、無罪部分
一、公訴意旨另以：被告乙○○知悉被害人戊○○為96年2 月22
    日之槍擊案件（即上述有罪部分）而騷擾乙○○之友人及家
    人，再度心生不滿，遂於96年4 月22日以前之某日，再次邀
    集被告丁○○及另邀被告甲○○共同基於殺人及持有制式手
    槍、子彈之犯意聯絡，謀議3 人同車，由被告甲○○負責駕
    車尾隨戊○○，被告乙○○則持其所有之HS2000手槍及子彈
    8 顆，伺機下車狙殺戊○○，得逞後，再由被告甲○○、丁○○駕車接應乙○○離去。謀議既定，同案被告乙○○及被
    告丁○○、甲○○自96年4 月22日某時起，因已掌握戊○○
    行蹤，乃由被告甲○○駕駛車牌號碼9385-HR 號自用小客車
    搭載乙○○、丁○○，尾隨丑○○所駕駛、搭載有被害人戊○○及子○○、寅○○之車牌號碼3426-NX 號自用小客車，
    欲伺機行兇。迨至96年4 月22日晚間6 時15分許，丑○○在
    虎尾鎮○○路與中正路交岔路口之第一商業銀行（下稱第一
    銀行）前暫時停車，戊○○則獨自下車步行至該銀行對面之
    麵攤購買食物，此際，被告乙○○一行人見機不可失，立即
    由被告乙○○下車，持該HS2000手槍趨前至被害人戊○○左
    側，近身朝戊○○之胸、腹部及四肢射擊子彈8 顆，致戊○○受有胸部（左外側及右後側胸部）、腹部、四肢（兩側上
    臂、兩側大腿及左側小腿）穿刺傷、左側橫隔膜、脾臟、胰
    臟撕裂傷、橫結腸穿孔、小腸穿孔4 處、雙側血、氣胸、右
    側第7 根及左側第9 根肋骨骨折等之傷害。現場並遺留有彈
    頭8 顆及彈頭碎片若干。王琮翔、子○○及寅○○見狀，於
    乙○○離去後，立即將戊○○送醫急救，被害人戊○○始倖
    免於難。又被告甲○○及丁○○，於乙○○下車同時，則駕
    車隱身於雲林縣虎尾鎮○○路與福民路交岔路口轉角處之老
    虎城遊藝館門前，等待接應被告乙○○。及至被告乙○○行
    兇完畢即迅速跑至該接應地點，由被告甲○○駕車搭載被告
    乙○○、丁○○逃逸，途中被告乙○○並指示甲○○駕車至
    土庫大橋，而將上開HS2000手槍拆解並丟棄在土庫大橋下方
    之虎尾溪，甲○○再駕車返回虎尾鎮芳草里芳草45-1號住處
    ，並商請不知情之癸○○駕車搭載丁○○至雲林縣斗南鎮阿
    囉哈客運站搭車，被告丁○○乃連夜北上至臺北縣新莊市○○路621 號2 樓租住處藏匿，復由癸○○駕車搭載被告甲○○、乙○○至國道1 號高速公路嘉義交流道附近下車，被告
    甲○○再輾轉北上至臺北縣新莊市○○路中慶巷25-1號2 樓
    租住處藏匿，至於被告乙○○則於96年4 月26日，以偷渡方
    式，潛逃至大陸地區藏匿。嗣警據報後，在上述新興路與中
    正路交岔路口，尋獲彈殼8 顆及彈頭碎片若干。後經警於96
    年5 月17日晚間8 時20分許，在臺北縣新莊市○○路中慶巷
    25-1號2 樓，將甲○○拘提到案。因認被告丁○○、甲○○
    與被告乙○○共犯刑法第271 條第2 項、第1 項之殺人未遂
    罪嫌及槍砲彈藥刀械管制條例罪第7 條第4 項、第12條第4
    項未經許可，持有制式手槍、子彈罪嫌（此部分起訴書論罪
    欄漏載）。
二、檢察官起訴認被告丁○○、丙○○涉犯上開罪嫌，無非以被
    害人即證人戊○○之證述、證人丑○○、子○○、寅○○、
    癸○○等人之證述、員警即證人壬○○之職務報告、同案被
    告乙○○於電話通聯中之陳述、94年4 月22日虎尾鎮○○路
    與中正路交岔路口之監視器翻拍照片3 張、現場蒐證照片28
    張、被害人戊○○之若瑟醫院急診病歷、長庚紀念醫院診斷
    證明書、內政部警政署刑事警察局槍彈鑑定書、扣案之彈殼
    8 顆及彈頭碎片1 包等證據為主要論據。另被告丁○○、甲○○雖坦承：96年4 月22日晚間6 時15分前，有由被告甲○○駕駛9385-HR 號自用小客車搭載被告丁○○及同案被告乙○○，於行經第一銀行前，同案被告乙○○即下車，持手槍
    1 枝射殺被害人戊○○。其等於同案被告乙○○下車後，即
    駕車駛至虎尾鎮○○路與福民路交岔路口轉角處之老虎城遊
    藝館門前，等待同案被告乙○○。及至同案被告乙○○行兇
    完畢即迅速跑至其等停車之地點，由被告甲○○駕車搭載同
    案被告乙○○、被告丁○○離開現場等情，惟均堅詞否認有
    共犯殺人未遂之犯行，被告丁○○、甲○○均辯稱：其等並
    未與同案被告乙○○事前謀議槍殺被害人戊○○，96年4 月
    22日雖與同案被告乙○○同車，但並不知悉乙○○有持有槍
    、彈，且其等係沿虎尾鎮○○路朝林森路方向行駛，與戊○○所搭車輛行向不同，並沒有於事先已掌握戊○○行蹤，也
    沒有駕車尾隨被害人戊○○所搭乘之3426-NX 號自用小客車
    。係其等行駛至虎尾鎮○○路第一銀行時，同案被告乙○○
    正好發現被害人戊○○在該處購物，乙○○在未告知其等原
    因的情況下，即要求被告甲○○停車，再命被告甲○○先行
    將車輛駛至新興路與福民路交岔路口轉角處等候，其等對於
    同案被告乙○○之持有槍、彈及射殺戊○○之行為均不知情
    ，故無殺人之犯意聯絡及行為分擔等語。被告甲○○另辯稱
    ：其於同案被告乙○○射殺戊○○，返回其所駕駛之車輛時
    始發現乙○○有帶手槍，其並詢問乙○○為何要帶槍枝在身
    上，且未告知其此事，同案被告乙○○則持手槍朝其所駕車
    輛射擊一槍，命其立即駕車離開該地，其因不得以才載乙○○離去等語。
三、按犯罪事實應依證據認定之，無證據不得認定犯罪事實。又
    不能證明被告犯罪者，應諭知無罪之判決，刑事訴訟法第15
    4 條第2 項、第301 條第1 項分別定有明文。次按認定不利
    於被告之事實，須依積極證據，苟積極證據不足為不利於被
    告事實之認定時，即應為有利於被告之認定。再事實之認定
    應憑證據，如未能發現相當證據，或證據不足以證明，自不
    能以推測或擬制之方法，以為裁判基礎；另認定犯罪事實所
    憑之證據，雖不以直接證據為限，間接證據亦包括在內，然
    無論直接或間接證據，其為訴訟上之證明，須於通常一般之
    人均不致於有所懷疑，而得確信其為真實之程度者，始得據
    之為有罪之認定，倘其證明尚未達到此一程度，而有合理性
    懷疑之存在時，即無從為有罪之認定（最高法院30年上字第
    816 號、30年上字第1831號、40年臺上字第86號及76年臺上
    字第4986號判例參照）。又刑事訴訟法第161 條已於91年2
    月8 日修正公布，其第1 項規定：檢察官就被告犯罪事實，
    應負舉證責任，並指出證明之方法。因此，檢察官對於起訴
    之犯罪事實，應負提出證據及說服之實質舉證責任。倘其所
    提出之證據，不足為被告有罪之積極證明，或其指出證明之
    方法，無從說服法院以形成被告有罪之心證，基於無罪推定
    之原則，自應為被告無罪判決之諭知（最高法院92年臺上字
    第128 號判例參照）。
四、經查：
    (一)被害人戊○○有於96年4 月22日晚間6 時15分前搭乘證人
      3426-NX 號自用小客車，至虎尾鎮○○路與中正路交岔路
      口之第一銀行前暫時停車，並於在該地獨自下車步行至第
      一銀行對面之麵攤購物之際，即遭同案被告乙○○持手槍
      1 枝朝胸、腹部及四肢射擊子彈共8 顆，致受有起訴書所
      載之傷害，經送醫急救後始倖免於難等情業經被害人即證
      人戊○○於警詢、偵訊及本院審理時證述明確，其證述與
      證人丑○○、子○○、寅○○等人之證述一致，並與同案
      被告乙○○於96年4 月26日下午4 時40分起、同日下午6
      時30分起、同年月28日下午2 時45分起，使用中國大陸地
      區000000000000號、000000000000號電話與雲林縣警察局
      虎尾分局員警壬○○使用之00-0000000號電話對話之譯文
      內容大致相符（96年偵字第2771號卷第34頁至第48頁），
      並有槍擊案發生時第一銀行前監視器所錄之影像光碟1 片
      （虎尾分局偵查錄影帶存放資料袋）、槍擊案現場圖（虎
      警偵字第00961000553 號卷第151 頁）、96年4 月22日虎
      尾鎮○○路與中正路交岔路口之監視器翻拍照片3 張（同
      上卷第152 頁至第153 頁）、槍擊案現場蒐證照片28張（
      同上卷第156 頁至第169 頁）、扣案之彈殼8 顆及彈頭碎
      片1 包及內政部警政署刑事警察局96年6 月1 日刑鑑字第
      0960063467號槍彈鑑定書（96年偵字第2771號卷第68頁至
      第70頁）、被害人戊○○槍傷部位照片10張、若瑟醫院急
      診病歷（虎警偵字第00961000553 號卷第175 頁至第177
      頁；第180 頁至第184 頁）、長庚醫院診斷證明書（96年
      偵字第2771號卷第67頁）、長庚醫院病歷摘要（虎警偵字
      第00961000553 號卷第179 頁）、本院96年9 月27日勘驗
      筆錄、現場圖、照片（本院審理卷(一)第197 頁；本院審理
      卷(二)第119 至第126 頁）、本院96年4 月22日之監視器錄
      影勘驗筆錄（本院審理卷(三)第62頁背面至第63頁）等在卷
      可稽，故上開事實雖已無疑義。
    (二)惟證人丑○○、子○○、寅○○於本院審理時均證稱：其
      等於96年4 月22日下午先與被害人在虎尾鎮吉祥茶行內，
      印象中戊○○當時並未向其他人告知其離開吉祥茶行後要
      去何處，也沒有察覺到有什麼人以電話向外人通知被害人
      戊○○之行蹤，其等從吉祥茶行離開後被害人戊○○就提
      議要去第一銀行買東西，於是丑○○就駕駛3426-NX 號自
      用小客車，搭載被害人戊○○及子○○、寅○○，沿虎尾
      鎮○○路朝虎尾鎮○○路與中正路交岔路口行駛，行駛中
      並未發現有人跟蹤等語（本院審理卷(四)第186 頁至第193
      頁）。由上開證人之證述均無法證明同案被告乙○○、被
      告丁○○、甲○○等3 人有事先掌握戊○○行蹤，並駕車
      尾隨戊○○所搭之車輛。
    (三)而被害人戊○○於本院審理證稱：「96年4 月22日當天，
      你是否有到黃凱之吉祥茶行？）有。」「（幾點去？）中
      午在那邊吃東西，停留到下午傍晚，大約五、六點離開。
      」「（你與何人一起去？）我、子○○、寅○○、丑○○
      。」「（有無遇到王宏偉？）有。」「（王宏偉是否與你
      不睦？）我覺得沒有，但是王宏偉如何覺得我不曉得…。
      當天他先離開…後來案發警方偵訊我時我有懷疑他。（又
      因為）被告丙○○、被告乙○○（時常）都在刺青館（活
      動），離茶行滿近的，（當日）我們的車有被丑○○開到
      黃昏市場買東西，可能是這樣被他們看到，所以這樣被他
      們跟，因為他們不敢在吉祥茶行那邊堵我，因為他們跟吉
      祥茶行的人都有認識。」「（當天開什麼車去？）就是我
      那一台，是裕隆的NISSA ，3426那一台，是王亭皓的車。
      」「（被告乙○○是否知道這部車？）知道，我們這一群
      都是開那台車…。」「（你認為這一天的行蹤可能是被被
      告乙○○等人所掌握？）對。」「（你原來是懷疑王宏偉
      跟被告乙○○說的？）對。整個事情的頭尾我想過，到底
      什麼原因他會知道我在那邊，我可以肯定的是他們不敢在
      茶行那邊堵我，那天開車是丑○○開的，所以他應該也不
      確定我到底有無在車上，可能跟車，後來看到我下車後，
      再由被告乙○○單獨下車對我開槍。」（本院審理卷(五)第
      41頁反面至第42頁反面），由其之上開證述，顯見被害人
      戊○○當日在吉祥茶行時並未發現有何人向同案被告乙○○告知其行蹤，也未發現同案被告乙○○、被告丁○○、
      甲○○有尾隨跟蹤其所搭乘之車輛，其懷疑本件係遭同案
      被告乙○○、被告丁○○、甲○○尾隨等語顯然出於臆測
      。
    (四)本件乙○○所乘坐之9385-HR 號自用小客車於96年4 月22
      日為銀色，德國BENZ牌C240型自小客車，有交通部公路總
      局嘉義區監理所雲林監理站97年1 月22日嘉監雲字第0970
      100791號函暨汽車新領牌照登記書影本、汽車領牌歷史查
      詢表、汽車車籍查詢表、汽車異動歷史查詢表及汽車變更
      歷史查詢表（本院審理卷第114 頁至第117 頁）等在卷可
      稽。
    (五)經本院勘驗96年4 月22日虎尾鎮第一銀行監視器錄影光碟
      ：
    ─────────┘       │  └──────────
         中正路                │    往.圓.環.方.向─〉
   （黑色車行駛方向）          │
    ──────────┐     │︵
        ───────┐├─┐ │銀┌──────────
     4.（CAMERA）     ││暫│ │色│
             1.       ││停│ │車├─┐
               3.     │├─┘ │駛│  │
    (1)CAMERA4.
      18時13分27秒：一台銀色或白色自小客車沿中正路往圓環
    (2)CAMERA1.
      18時13分27秒：一台銀色或白色自小客車右轉新興路。
      18時13分29秒：疑似銀色賓士車直行新興路上往林森路行
    (3)CAMERA3.
      18時13分24秒：疑似銀色賓士車出現在新興路上往林森路
      18時13分28秒：白衣男子（即戊○○）站立於麵攤前。
      18時13分28秒：疑似銀色賓士車與黑色車子交錯而過。
      18時13分35秒至18時13分43秒：一台白色或銀色自小客車
      18時13分39秒：黑衣男子（乙○○）出現在交叉路口上。
      18分13秒51至18時13分55秒：黑衣男子在中正路及新興路
    (4)CAMERA2.
      18時13分15秒至18時13分24秒：銀色或白色賓士車在新興
      可見本件案發前後1 分鐘內，中正路朝圓環方向（即與被
      害人戊○○所搭之車同方向）及新興路往林森路方向各有
      一台疑似銀色賓士車出現。但由肉眼勘驗，尚無從分辨，
      何一車輛為被告甲○○所駕駛，同案被告乙○○、丁○○
      所搭乘之9385-HR 號自用小客車。
    (五)經本院將上開監視錄影光碟送內政部警察署刑事警察局分
      析，結果為：「經擷取送鑑光碟CARMERA 1~3 內汽車影像
      ，並經Adobe Photoshop 軟體處理，因原始紀錄影像解析
      度欠佳，處理後均仍未能辨識車型及車號，本案無法有效
      解析。」（本院審理卷(四)第8 頁至第11頁），故已無從由
      客觀之方法辨識確認被告甲○○有駕駛9385-HR 號自用小
      客車，搭載同案被告乙○○及被告丁○○尾隨被害人戊○○所搭乘之3426-NX 號自用小客車。
    (六)又按以自己共同犯罪之意思，事先同謀之共謀共同正犯，
      應對共犯等如何參與犯罪之謀議，於判決中詳予認定記載
      ，並說明所憑之證據（最高法院96年台上字第2794號判決
      意旨參照），本件檢察官雖認同案被告乙○○及被告丁○○、戊○○有於事前共同持有槍、彈，並謀議殺害被害人
      戊○○，惟由卷內資料，並無證據足以佐證被告丁○○、
      甲○○確有與乙○○共同持有槍、彈及事先謀議殺害戊○○，是本件被告等共同犯意聯絡部分亦屬無法證明。
    (七)況虎尾鎮○○路與新興路交岔路口為虎尾鎮交通最為繁忙
      之路段之一，而案發之晚間6 時15分許，又為該路段夜市
      即將開始營業之時，交通益形擁擠，為虎尾地區民眾公所
      週知之事，且有案發後現場照片為證（虎警偵字第009610
      00553 號卷第156 頁至第169 頁），被告丁○○、甲○○
      及同案被告乙○○如事前謀議，並共同殺害被害人戊○○
      ，應不至於選在該時段、地點下手，而冒逃逸困難，又容
      易被他人目擊而遭追訴之風險，故益證被告丁○○、甲○○並無與同案被告乙○○事前謀議，並共同為持槍殺害被
      害人戊○○之犯行。
    (八)再同案被告乙○○於96年4 月26日下午4 時40分起、同日
      下午6 時30分起、同年月28日下午2 時45分起，使用中國
      大陸地區000000000000號、000000000000號電話與雲林縣
      警察局虎尾分局員警壬○○使用之00-0000000號電話對話
      時，均稱本件為其自己臨時起意射殺被害人戊○○，被告
      丁○○、甲○○並不知悉其持有槍、彈在身上，事後並有
      朝甲○○所駕駛之車輛射擊一槍命被告甲○○駕車離開現
      場等語，而被告甲○○當日所駕駛之9385-HR 號自用小客
      車為警檢視發現：在右後車門有槍擊彈孔之情，業經證人
      即員警壬○○於本院審理時證述在卷（本院卷(四)第182 頁
      反面至第184 頁），顯見同案被告乙○○就此部分所言非
      虛，被告甲○○、丁○○所辯亦非空言矯飾之詞。
    (九)被告甲○○、丁○○既未與同案被告乙○○共同謀議殺害
      被害人戊○○，則被告甲○○、丁○○縱然知悉乙○○當
      日有攜帶槍枝、子彈在身上，亦不得即謂甲○○、丁○○
      有與乙○○基於共同持有槍枝、子彈之犯意，而共同持有
      槍、彈。
    (十)又縱然證人癸○○於96年5 月8 日警詢時稱：「（甲○○
      是否有請求你為他製造槍擊案之不在場證明？）甲○○於
      我載他們2 人至嘉義交流道路上，甲○○對我說如果有人
      向我問起甲○○於案發當日18時至19時他的行蹤時，叫我
      說他是與我一同在嘉義逛街，方可替他製造不在場證明。
      」等語（虎警偵字第00961000553 號卷第70頁至第73頁）
      ，惟被告甲○○應係在不知同案被告乙○○將持槍射殺戊○○之情況下搭載乙○○，於案發後怕受無辜牽連，再請
      證人癸○○為虛偽之陳述，蓋如果被告甲○○早已與被告
      丁○○及同案被告乙○○共同持有槍、彈，並共同殺害戊○○，應會在行兇前即已製作不在場證明，而不會在案發
      後為之，故被告甲○○所辯應屬可採。
    (十一)末查，縱然被告丁○○、甲○○於本件案發後即離開雲林
      、嘉義地區，而北上至台北縣，並均經警於台北縣新莊市
      拘提到案，但趨吉避凶，為免遭人尋仇或避免檢、警懷疑
      其等涉案而離開原住居處所，為人之常情，亦不能基此即
      認被告丁○○、甲○○有為此部分犯行。
五、綜上所述，本件公訴人所提出之證據，尚不足以證明被告丁○○、甲○○有為公訴意旨所指上述共犯未經許可持有槍、
    彈及殺人未遂等犯行，睽諸上開法條、判例意旨，自應為被
    告丁○○、甲○○無罪之諭知。
據上論斷，應依刑事訴訟法第299 條第1 項前段、第301 條第1
項，槍砲彈藥刀械管制條例第7 條第4 項、第12條第4 項，刑法
第11條前段、第28條、第271 條第2 項、第1 項、第25條第2 項
、第55條、第37條第2 項、第42條第3 項、第38條第2 項、第1
項第1 款、第51條第5 款，判決如主文。
本案經檢察官庚○○到庭執行職務。
中    華    民    國    97    年    6     月    26    日
            刑事第一庭    審判長法  官  陳宏卿
                                法  官  王雅苑
                                法  官  楊昱辰
以上正本證明與原本無異。
如不服本判決，應於判決收受後10日內，向本院提出上訴狀（須
附繕本）。
                                書記官  黃秋萍
中    華    民    國    97    年    6     月    30    日
附錄法條：
槍砲彈藥刀械管制條例第7條
未經許可，製造、販賣或運輸火砲、肩射武器、機關槍、衝鋒槍
、卡柄槍、自動步槍、普通步槍、馬槍、手槍或各類砲彈、炸彈
、爆裂物者，處死刑、無期徒刑或7 年以上有期徒刑；處徒刑者
，併科新台幣3 千萬元以下罰金。
未經許可，轉讓、出租或出借前項所列槍砲、彈藥者，處無期徒
刑或5 年以上有期徒刑，併科新台幣1 千萬元以下罰金。
意圖供自己或他人犯罪之用，而犯前二項之罪者，處死刑或無期
徒刑；處徒刑者，併科新台幣5 千萬元以下罰金。
未經許可，持有、寄藏或意圖販賣而陳列第1 項所列槍砲、彈
藥者，處5 年以上有期徒刑，併科新台幣1 千萬元以下罰金。第
1 項至第3 項之未遂犯罰之。
槍砲彈藥刀械管制條例第12條
未經許可，製造、販賣或運輸子彈者，處1 年以上7 年以下有期
徒刑，併科新台幣500 萬元以下罰金。
未經許可，轉讓、出租或出借子彈者，處6 月以上5 年以下有期
徒刑，併科新台幣300 萬元以下罰金。
意圖供自己或他人犯罪之用，而犯前二項之罪者，處3 年以上10
年以下有期徒刑，併科新台幣700 萬元以下罰金。
未經許可，持有、寄藏或意圖販賣而陳列子彈者，處5 年以下有
期徒刑，併科新台幣300 萬元以下罰金。
第 1 項至第 3 項之未遂犯罰之。
中華民國刑法第271條
殺人者，處死刑、無期徒刑或 10 年以上有期徒刑。
前項之未遂犯罰之。
預備犯第 1 項之罪者，處 2 年以下有期徒刑。


司法院資訊處製作；財團法人民間司法改革基金會備份。
